【裁判字號】    99,簡上,14
【裁判日期】    990812
【裁判案由】    偽證
【裁判全文】
臺灣臺東地方法院刑事判決              99年度簡上字第14號
公  訴  人  臺灣臺東地方法院檢察署檢察官
被      告
即  上訴人  乙○○
上列被告即上訴人因偽證案件，不服本院中華民國99年 4月16日
99年度東簡字第 131號第一審刑事簡易判決（聲請簡易判決處刑
書案號：98年度偵字第402號 ），提起上訴，本院管轄之第二審
合議庭判決如下：
    主    文
原判決撤銷。
乙○○犯偽證罪，處有期徒刑壹月又拾伍日。緩刑貳年，並應於
判決確定之日起壹年內向國庫支付新臺幣貳萬元，及接受拾陸小
時之法治教育，緩刑期內付保護管束。
    犯罪事實
一、乙○○係許日之胞弟，而得悉許日因公共危險等案件經檢察
    官偵查中，竟基於偽證之犯意，明知案發當時，許日係酒後
    獨自駕駛車牌號碼8W－7258號自小貨車返家，仍於民國98年
    9 月10日上午9時43分，在臺灣臺東地方法院檢察署第5偵查
    庭，以證人身分在98年度偵字第1516號公共危險等案件作證
    時，命其就許日有無酒後自行駕駛上開自小貨車返家之案情
    有重要關係之事項，具結後虛偽證稱：案發當時，許日酒後
    係由伊駕駛上開小自貨車搭載許日返家後，伊才駕駛上開小
    自貨車返回自宅等不實事項，而為虛偽陳述，嗣經同署檢察
    官察覺該等不實陳述與前案證人許心瑜、鄭宜芳、詹振昌及
    洪一玉就上開事項之陳述大相逕庭，且有諸多違背事理之處
    ，故不採信其證詞，仍對許日涉嫌公共危險等案件提起公訴
    ，並經本院以98年度訴字第215號判處有期徒刑2月後，乙○
    ○乃於所虛偽陳述之前案判決確定前，即於99年 3月23日上
    午9時36分同署檢察官之偵查程序中，自白上述偽證犯行。
二、案經本院職權告發而由臺灣臺東地方法院檢察署檢察官偵查
    後聲請以簡易判決處刑。
    理    由
一、按被告以外之人於審判外之言詞或書面陳述，除法律有規定
    者外，不得作為證據，刑事訴訟法第159條第1項固有明文。
    惟按被告以外之人於偵查中向檢察官所為之陳述，除顯有不
    可信之情況者外，得為證據，同法第159條之 1第2項定有明
    文。又被告以外之人於審判外之陳述，雖不符前 4條之規定
    ，而經當事人於審判程序同意作為證據，法院審酌該言詞陳
    述或書面陳述作成時之情況，認為適當者，亦得為證據；當
    事人、代理人或辯護人於法院調查證據時，知有第159條第1
    項不得為證據之情形，而未於言詞辯論終結前聲明異議者，
    視為有前項之同意，同法第159條之5規定甚明。查證人許心
    瑜於警詢暨偵查中及證人許康頤、鄭宜芳、詹振昌、洪一玉
    於偵查中之陳述雖均屬傳聞證據，然渠等於於偵查中向檢察
    官所為之陳述，並無顯有不可信之情況；又被告乙○○於本
    院言詞辯論終結前並未對上開證人於警詢及偵查中證述之證
    據能力聲明異議，而本院認該等傳聞證據係上開證人因被告
    涉犯殺人等犯行，故前往警局製作筆錄所為之陳述，並無不
    當之處，是依上揭規定及說明，許心瑜於警詢暨偵查中及證
    人許康頤、鄭宜芳、詹振昌、洪一玉於偵查中之陳述均應具
    證據能力。至其餘憑以認定本案犯罪事實之非供述證據（詳
    後述），查無違反法定程序取得之情，依同法第158條之4規
    定反面解釋，亦具證據能力。
二、訊據被告對於上開犯罪事實於偵訊及本院審理時坦承不諱（
    見99年度偵字第402號偵查卷第24至25頁、本院卷第 36頁、
    第64至65頁），核與證人許心瑜於警詢暨偵查中及證人許康
    頤、鄭宜芳、詹振昌、洪一玉於偵查中之證述相符（見警卷
    影卷第9至11頁、98年度偵字第1516號偵查卷影卷第 6至9頁
    、第36至40頁、第129至130頁、第137至139頁），並有被告
    乙○○於98年 9月10日臺灣臺東地方法院檢察署98年度偵字
    第1516號偵訊筆錄及證人結文、許日之酒精測試單各 1紙、
    本院98年度訴字第215號判決書1份、上開自小貨車停放於許
    康頤住處前之照片 2幀等附卷可稽（見警卷影卷第20頁、98
    年度偵字第1516號偵查卷影卷第 35至40頁、第42頁、第141
    至142頁、99年度偵字第402號偵查卷第 2至20頁），足認被
    告前揭任意性自白確與事實相符，本件事證明確，被告偽證
    犯行堪予認定，應依法論科。
三、按刑法上之偽證罪，為形式犯，不以結果之發生為要件，一
    有偽證行為，無論當事人是否因而受有利或不利之判決，均
    不影響其犯罪之成立。而該罪所謂於案情有重要關係之事項
    ，而該罪所謂於案情有重要關係之事項，則指該事項之有無
    ，足以影響於裁判之結果者而言。又證人之具結，乃以文書
    保證其所陳述之事實為真實，告以具結義務命其具結，端在
    使其明瞭具結意義，知所警愓，強制其據實陳述，不致為虛
    偽證言，俾能發現真實，故經具結後如就案情有重要關係之
    事項而為虛偽之陳述時，應受刑法上偽證罪之處罰。至於其
    虛偽陳述，法院已否採為裁判或檢察官據為處分之基礎，或
    有無採為基礎之可能，皆於偽證罪之成立無影響。（最高法
    院著有71年臺上字第8127號判例意旨可資參照）。查被告乙
    ○○於臺灣臺東地方法院檢察署檢察官偵辦98年度偵字第15
    16號許日公共危險案等案件時之結證既非屬實，雖最終未經
    該承辦檢察官所採，然依上揭說明，要與偽證罪責之成立不
    生影響。是被告以證人身分具結，而為虛偽不實之陳述，核
    被告上述所為，係犯刑法第 168條之偽證罪。又按犯刑法第
    168條至第171條之罪，於所虛偽陳述或所誣告之案件裁判確
    定前自白者，減輕或免除其刑，刑法第 172條定有明文。查
    許日被訴公共危險案件，係於99年2月3日經本院以98年度訴
    字第215號判決判處有期徒刑 2月，嗣經上訴後，並於99年4
    月22日當庭撤回上訴而確定，有刑案資料查註紀錄表、上開
    案件之判決書、本院電話公務紀錄及臺灣高等法院花蓮分院
    99年8月6日花分院祺刑慎字第0990005058號函各 1份附卷可
    佐，而被告乙○○係於許日公共危險案件偵查中先偽證後，
    復於該案判決確定前之99年 3月23日臺灣臺東地方法院檢察
    署99年度偵字第 402號偵查中自白其偽證犯行，亦有該臺灣
    臺東地方法院檢察署偵訊1份在卷可考（見99年度偵字第402
    號偵查卷第24至25頁 ），符合刑法第172條所定自白減刑之
    要件，應依法減輕其刑。
四、原審以被告偽證之犯行明確，據以論罪科刑，固非無見。惟
    原審疏未注意被告確有適用刑法第 172條之規定之情（如前
    所述），實有未洽，上訴人上訴執此指摘有理由，原判決既
    有上開可議之處，自應由本院將原判決以撤銷改判。爰審酌
    被告於檢察官偵訊時，以證人身份具結後為虛偽陳述，違背
    真實陳述之義務，妨害司法發現真實之功能，使偵查、審判
    有陷於錯誤之危險，並浪費訴訟資源，且可能造成無辜者誤
    罹刑典，殊為不該，惟念及被告犯後尚知及時坦承犯行，避
    免司法資源進一步無謂虛耗，並多次表達悔意，態度尚可，
    暨被告國小畢業之智識程度、生活狀況、因親情始虛偽證述
    之動機、目的、手段等一切情狀，量處如主文所示之刑。末
    查，被告未曾因故意犯罪受有期徒刑以上刑之宣告，此有臺
    灣高等法院被告前案紀錄表 1件在卷可按，其因一時失慮致
    罹刑典，事後已坦承犯行並有意悔改，堪信被告已知其錯誤
    ，另審酌被告有固定工作，並有中風在床之父親需扶養照顧
    ，經此偵審教訓應能知所警惕而無再犯之虞，本院綜核其個
    人與家庭環境各情，兼參酌公訴人同意給予被告自新機會之
    意見，認被告所受之刑之宣告以暫不執行為適當，爰併諭知
    緩刑 2年以啟自新。惟被告因守法觀念薄弱，致為本件犯行
    ，為確保其能記取教訓，以建立尊重法治之正確觀念，並預
    防被告再犯，本院認除前開緩刑宣告外，另有課予被告一定
    負擔之必要，爰依刑法第74條第2項第 4款及第8款規定，併
    諭知被應自判決確定之日起1年內向，向國庫支付新台幣2萬
    元及應受法治教育16小時，以期建立被告遵守法律規範之觀
    念，藉以預防被告再犯。因本院對被告為刑法74條第2項第8
    款預防再犯所為必要命令之宣告，是併依刑法第93條第1項
    第2款之規定，諭知於緩刑期間付保護管束。
據上論斷，應依刑事訴訟法第455條之1第1項、第 3項、第369條
第1項前段、第364條、第299條第1項前段，刑法第168條、第172
條、第74條第1項第1款、第2項第4款、第8款、第93條第 1項第2
款，判決如主文。
本案經檢察官甲○○到庭執行職務。
中    華    民    國    99    年     8    月    12    日
                  刑事第二庭審判長法    官   李水源
                                  法    官   林拔群
                                  法    官   蔡慧雯
以上正本證明與原本無異。
本判決不得上訴。
                                  書 記 官   洪幸如
中    華    民    國    99    年    8     月    12    日

附錄本案論罪科刑法條全文：
中華民國刑法第168條
（偽證罪）
於執行審判職務之公署審判時或於檢察官偵查時，證人、鑑定人
、通譯於案情有重要關係之事項，供前或供後具結，而為虛偽陳
述者，處 7 年以下有期徒刑。
中華民國刑法第172條
（偽證、誣告自白減免）
犯第 168 條至第 171 條之罪，於所虛偽陳述或所誣告之案件，
裁判或懲戒處分確定前自白者，減輕或免除其刑。

司法院資訊處製作；財團法人民間司法改革基金會備份。
